臺灣臺中地方法院民事簡易判決  
111年度豐簡字第46號
原      告  王裕國  
被      告  吳修榮  
訴訟代理人  凃福仁  
上列當事人間請求侵權行為損害賠償(交通)事件，本院於民國11
1年9月6日言詞辯論終結，判決如下：
    主      文
一、被告應給付原告新臺幣128,312元，及自民國111年1月14日
    起至清償日止，按週年利率百分之五計算之利息。
二、原告其餘之訴駁回。
三、訴訟費用由被告負擔百分之四，餘由原告負擔。
四、本判決第一項原告勝訴部分，得假執行。但被告如以新臺幣
    128,312 元為原告預供擔保後，得免為假執行。　
    事實及理由
壹、原告起訴主張：
一、被告於民國109年6月26日上午10時30分許，駕駛車牌號碼00
    0-0000號自用小客車，行至南投縣仁愛鄉台14甲線由霧社往
    翠峰方向路段11.1公里處時，未注意車前狀況，並隨時採取
    必要之安全措施，不慎擦撞訴外人陳文祥停放於路旁之車牌
    號碼0000-00號自用小客車後，再推撞原告停放於路旁之車
    牌號碼0000-00號自用小客貨車（下稱系爭車輛，車主為訴
    外人萬能生物科技有限公司，下稱萬能生科公司，業將債權
    讓與公司負責人即原告）。原告當時因站立於系爭車輛左後
    方，因而遭受波及，而受有創傷壓力症候群、左小腿挫傷、
    右手及左小腿擦傷等傷害（下稱系爭事故）。
二、爰依侵權行為之法律關係，請求被告賠償下列損害：
　㈠醫療費用：原告為治療系爭事故所生之傷害，至醫院就診，
    支出醫藥費、停車費、藥膏等費用，共計4,390元。
　㈡系爭車輛受損費用：系爭車輛於系爭事故發生後，拖吊至立
    杰車業修理廠維修，支出拖吊費15,000元、修車費92,700元
    。然系爭車輛仍未修理完畢，另由好仕達輪胎有限公司維修
    ，支出修繕費用121,000元。又系爭車輛上原放置之行車紀
    錄器暨導航損壞，支出費用6,000元。以上共計234,700元。
    　
　㈢工作損失：
　　⒈系爭車輛自系爭事故發生日即109年6月26日起至110年7月3
      0日至立杰車業修理廠牽車止，共計經過上班日24日。以
      每日1,000元計算，此期間不能使用車輛之損失共24,000
      元。
　　⒉原告因系爭事故精神受損，夜不好眠，導致上班時間較晚
      ，工作時間減少，受有3 萬元之工作損失。
　　⒊原告為萬能生科公司負責人，於系爭事故發生當時，正積
      極開發新冠病毒快篩檢測試劑，預計於109年7月間完成。
      然原告因系爭事故罹患創傷性壓力症候群，無法工作，導
      致產品開發進度延遲，至109年8月才完成並提出醫療器材
      專案申請，因此蒙受巨大商業損失，爰請求被告賠償300
      萬元之營業損失。
　　⒋以上共計3,054,000元。
　㈣精神慰撫金：原告因系爭事故受有小腿挫傷、瘀青等傷害，
    並罹患創傷性壓力症候群。在原告積極就診並配合醫師指示
    用藥、精神指導下，終於事故發生半年後逐漸減輕症狀，但
    仍留下心理陰影，每當收到與系爭事故相關通知時均會復發
    ，看到挫傷、瘀青等疤痕即會回想起事故，爰請求精神慰撫
    金20萬元。
　㈤以上共計3,493,090元。
三、並聲明：㈠被告應給付原告3,493,090元，及自起訴狀繕本送
    達翌日起至清償日止，按週年利率5％計算之利息。㈡願供擔
    保，請准宣告假執行。　　
貳、被告抗辯則以：不爭執原告主張之侵權行為事實，然認原告
    與有過失，應自負三成之肇事責任。另就原告請求賠償之費
    用部分，不爭執原告主張之醫療費用4,390元。然就系爭車
    輛損害部分，認原告於好仕達輪胎有限公司維修部分，應無
    維修必要；於立杰車業修理廠維修部分，應予折舊。至行車
    紀錄器部分，未經原告舉證證明受有損害，應無理由。原告
    請求工作損失部分，均予爭執。精神慰撫金部分，請求酌減
    。並聲明：㈠原告之訴駁回。㈡如受不利判決，願供擔保請准
    宣告免為假執行。
參、本院之判斷：
一、原告主張被告於上開時間、地點，駕駛車牌號碼000-0000號
    自用小客車，因未注意車前狀況，隨時採取必要之安全措施
    之過失，擦撞停放於路旁之車牌號碼0000-00號自用小客車
    後，再撞擊原告停放於路旁之系爭車輛，並波及站立於系爭
    車輛左後方之原告（即系爭事故），致原告受有前揭傷害等
    情，為被告所不爭執（見本院卷第110頁），本院爰採為判
    決之基礎。
二、按因故意或過失，不法侵害他人之權利者，負損害賠償責任
    ；汽車、機車或其他非依軌道行駛之動力車輛，在使用中加
    損害於他人者，駕駛人應賠償因此所生之損害，但於防止損
    害之發生，已盡相當之注意者，不在此限；不法侵害他人之
    身體或健康者，對於被害人因此喪失或減少勞動能力或增加
    生活上之需要時，應負損害賠償責任。不法侵害他人之身體
    、健康、名譽、自由、信用、隱私、貞操，或不法侵害其他
    人格法益而情節重大者，被害人雖非財產上之損害，亦得請
    求賠償相當之金額。民法第184條第1項前段、第191條之2、
    第193條第1項、第195條第1項分別定有明文。被告就系爭事
    故之發生既有過失，並因上開過失行為，致系爭車輛受損，
    並致原告受有傷害，有如前述。則原告主張被告應負侵權行
    為之損害賠償責任，當屬有據。
三、除被告不爭執原告得請求之醫療費用4,390元（見本院卷第1
    11頁），應屬有據外，茲就原告其餘請求金額，審究如下：
　㈠系爭車輛受損費用：
　　⒈救援拖吊費用：原告主張於109年7月1日拖吊至立杰車業修
      理廠維修，因而支出拖吊費15,000元乙節，業據提出道路
      救援拖吊簽認單為佐（見本院卷第55頁），且為被告所不
      爭執（見本院卷第111頁），應屬有據。
　　⒉立杰車業修理廠維修部分：
　　　⑴原告主張系爭車輛因系爭事故所受損害，於109年7月1日
        拖吊至立杰車業修理廠維修，支出修車費92,700元乙節
        ，業據提出立杰車業修理廠估價單在卷為佐（見本院卷
        第57至第61頁），且為被告所不爭執（見本院卷第111
        頁），堪可採認。
　　　⑵按請求賠償物被毀損所減少之價額，雖得以修復費用為
        估定標準，但以必要者為限（例如修理材料以新品換舊
        品，應予折舊）。經查，本件原告支出之修復費用，依
        原告提出之上開估價單、本院公務電話紀錄表（見本院
        卷第133頁）所示，其中零件費用為44,000元。而查系
        爭車輛係於100年7月出廠，此有行車執照影本附卷可參
        （見本院卷第67頁），至系爭事故發生日即109 年6月
        止，使用期間已逾5年。依行政院所頒固定資產耐用年
        數表及固定資產折舊率之規定，自用小客車、貨車之耐
        用年數為5 年，依定率遞減法每年折舊1000分之369 ，
        5 年以上剩餘價值為十分之一。是扣除折舊後，原告得
        請求之零件部分修復費用為4,400元（計算式：殘值10
        分之1 ，44,000×0.1=4,400 元），加計不必折舊之鈑
        金費用35,700元、烤漆13,000元，系爭車輛此部分之修
        復必要金額為53,100元。
　　⒊好仕達公司維修部分：
　　　⑴原告主張其將系爭車輛委託好仕達公司維修，經該公司
        另外包與立杰車業修理廠，因其他部分未修繕完畢，又
        於好仕達公司維修，因而支出維修費用121,000元等節
        ，業據提出銷貨單1份為佐（見本院卷第69頁）。而經
        本院函詢好仕達公司，經該公司函覆本院稱：系爭車輛
        至本廠時，明顯受損嚴重，且無法正常行駛，固本公司
        先初步維修後，即委託鈑金烤漆配合廠商立杰車業修理
        廠負責系爭車輛外觀之修復鈑烤，外觀修復後，再回本
        公司進行底盤電機部分維修，維修內容如銷貨單所示等
        語，有該公司回函在卷可參（見本院卷第135頁），與
        原告上開主張，應屬相符。至於系爭車禍事故發生當時
        之現場照片（見本院卷第214頁），受限於平面視覺及
        角度，並非所有損壞皆可自車體外觀清楚看出，仍需實
        際拆裝、測試以檢驗車輛實際受損狀況。則系爭車輛經
        送廠維修檢測後，既認避震器、三腳架、仰角調整器、
        引擎拉桿、後工字樑、鋁圈等所示項目確有受損情形，
        並有重新四輪定位之需要，而予以更換、維修，已足證
        銷貨單中所載維修項目，均與系爭事故有直接關連。被
        告抗辯好仕達公司未提供系爭車輛內部維修照片，未能
        證明系爭車輛內部確有受損情形，尚非可採。
　　　⑵觀銷貨單所示，其中零件費用為119,000元。依上說明，
        扣除折舊後，原告得請求之零件部分修復費用為11,900
        元（計算式：殘值10分之1 ，119,000×0.1=11,900 元
        ），加計不必折舊之四輪定位費用2,000元，系爭車輛
        此部分修復必要金額為13,900元。　
　　⒋行車紀錄器暨導航部分：原告主張系爭車輛上之行車紀錄
      器暨導航亦因系爭事故受損乙節，為被告所否認。而原告
      就此部分，自述未能提出證據佐證（見本院卷第239頁）
      ，尚難據認其所述受有此部分損害為真。
　　⒌據上，系爭車輛受損費用應為82,000元（計算式：拖吊費
      用15,000元＋立杰車業修理廠部分53,100元＋好仕達公司部
      分13,900元＝82,000元）。
  ㈡工作損失部分：
　  ⒈不能使用車輛損失部分：系爭車輛於立杰車業修理廠之維
      修期間約1個半月等情，有本院公務電話紀錄表在卷可參
      （見本院卷第133頁）；與好仕達公司回函稱系爭車輛於
      立杰車業修理廠維修待料期間約1個月（見本院卷第135頁
      函文），亦大致相符。而系爭車輛係登記於萬能科技公司
      名下，有行車執照在卷可參（見本院卷第67頁）。則原告
      主張於系爭車輛維修期間，因無法使用系爭車輛，因此請
      求24日修車期間代步費用，應予准許。本院審酌一般租賃
      自用小客貨車價格約在每日2,000元至2,500元之間，此為
      本院職務上已知之事實，原告主張以每日1,000元計算，
      應屬合理。是系爭車輛於修車期間不能使用之損失應為24
      ,000元（計算式：每日1,000元×24日＝24,000元）。
　  ⒉受傷造成工作不便損失：原告主張因系爭事故，致其夜間
      睡眠受到影響，上班時間因而延後，對公司貢獻減少，預
      計使其自身受有3 萬元之損失等語（見本院卷第112頁、
      第238頁），為被告所否認。而查原告就此部分，未提出
      任何證據說明其計算損失之依據，且自承實領薪資並未減
      少（見本院卷第238頁），則原告此部分主張，尚屬無據
      。　　　
　  ⒊受傷造成之工作損失：原告主張其因系爭事故，至延後完
      成提出申請醫療器材，因而受有商業損失等語。然依原告
      提出之相關資料（見本院限閱卷），僅能證明萬能生科公
      司有簽約開發快篩試劑等相關資訊，尚無從佐證原告主張
      嗣因系爭事故發生導致延遲完成開發乙節為真。且衡諸常
      情，產品開發完成應非僅繫諸於原告一人，況原告雖受有
      身體挫傷之傷害，並自述患有創傷壓力症候群，然並無證
      據顯示原告有因此喪失工作能力之情形。此由原告自述其
      於系爭事故後仍有上班支領薪資，有如上述，即堪認原告
      並無不能工作之情事。則原告主張公司產品延後完成均係
      肇因於系爭事故，而主張被告應負賠償責任云云，尚非可
      採。　　　
  ㈢精神慰撫金：按慰撫金之賠償須以人格權遭遇侵害，使精神
    上受有痛苦為必要，其核給之標準固與財產上損害之計算不
    同，然非不可斟酌雙方身分資力與加害程度，及其他各種情
    形核定相當之數額（最高法院51年台上字第223號裁判要旨
    參照）。本院經參酌兩造自陳之學經歷、收入狀況，並依職
    權調閱兩造稅務電子閘門資料查詢表（為維護兩造之隱私、
    個資，爰不就其詳予敘述，請參見卷附上開查詢表及兩造於
    本院審理中所述，見本院卷第113頁及證物袋內），審酌原
    告因系爭事故所受傷害之程度、生活上所受困擾及被告之過
    失情節等一切情狀，認原告得主張之精神慰撫金應以5 萬元
    為相當。
  ㈣承上各節，原告因系爭事故所受之損害數額合計為160,390元
    （計算式：醫療費用4,390元＋系爭車輛受損費用應為82,000
    元＋不能使用車輛之損失24,000元＋精神慰撫金5萬元＝160,39
    0元）。
四、兩造過失比例：
  ㈠按損害之發生或擴大，被害人與有過失者，法院得減輕賠償
    金額，或免除之，民法第217條第1項定有明文。次按民法第
    217條第1項所謂被害人與有過失，須被害人之行為助成損害
    之發生或擴大，就結果之發生為共同原因之一，行為與結果
    有相當因果關係，始足當之（最高法院92年度台上字第431
    號判決要旨參照）。
  ㈡按顯有妨礙其他人、車通行處所，不得停車。道路交通安全
    規則第112 條第1 項第9 款訂有明文。考其立法意旨，乃係
    考量於車輛通行之處，若許停車，勢必影響不特定汽、機車
    駕駛人於通行時之安全判斷，妨礙車輛之行駛，對交通之往
    來順暢顯有影響。查系爭事故現場為剛過彎道處，設有安全
    引導標誌，並繪有雙黃實線，而系爭事故發生時，系爭車輛
    係停放於路邊，然已超越路面邊線，占用部分車道乙節，有
    道路交通事故現場圖及現場照片在卷可參（見本院卷第195
    頁、第211頁）。原告雖主張系爭車輛遭被告撞擊後往前推
    動等語，然對於系爭車輛停放時確已超越路面邊線一情，亦
    不爭執（見本院卷第239頁）。本院審酌原告將系爭車輛停
    於該處，顯與上開規定有違，且其違規停車行為，至部分車
    身占用道路，客觀上已足以阻礙他人合法行車路線，提高肇
    事之可能性，當亦為系爭事故肇事因素之一。原告辯稱被告
    係先撞擊車牌號碼0000-00號自用小客車，再撞擊系爭車輛
    ，顯見系爭車輛無論有無占用路面，均與系爭事故之發生無
    關等語，尚非可採。
  ㈢本件經送交通部公路總局行車事故鑑定覆議委員會鑑定結果
    ，亦認為被告未注意車前狀況及妥採安全措施，為肇事主因
    ；原告占用部分車道停車，妨礙車輛通行，為肇事次因，而
    同此見解，有覆議意見書在卷可佐（見本院卷第223頁至第2
    25頁）。本院參酌雙方之過失程度，認被告應負80％之肇事
    責任，原告應負20％之肇事責任。是以此為計，原告得請求
    被告賠償之金額應減為128,312元（計算式：160,390×0.8＝1
    28,312元）。　　　　
五、本件起訴狀繕本於111年1月13日送達被告，有送達證書在卷
    可憑（見本院卷第101頁），則原告請求被告給付自收受起
    訴狀繕本送達翌日起即111年1 月14日起至清償日止，按週
    年利率5 ％計算之遲延利息，核與民法第229 條第1 項後段
    、第2 項、第233 條第1 項、第203 條之規定相符，應予准
    許。
肆、綜上所述，原告依民法侵權行為規定，請求被告給付128,31
    2元，及自111年1 月14日起至清償日止，按週年利率5％計算
    之利息，為有理由，應予准許。逾此部分之請求，則屬無據
    ，應予駁回。
伍、本件事證已臻明確，兩造其餘攻擊防禦方法及所舉證據，經
    審酌結果，與本件判決結論均無影響，爰不一一論述，附此
    敘明。
陸、本判決第一項原告勝訴部分，係依民事訴訟法第427條第2項
    規定適用簡易訴訟程序，所為被告敗訴判決，應適用民事訴
    訟法第389條第1項第3款之規定，依職權宣告假執行。原告
    陳明願供擔保請准宣告假執行，不過為促使本院依職權為假
    執行之宣告，毋庸另為准駁，附此敘明。又被告陳明願供擔
    保請准宣告免為假執行，核無不合，爰酌定相當擔保金額後
    准許之。　　
柒、訴訟費用之負擔：民事訴訟法第79條。
中　　華　　民　　國　　111 　年　　9 　　月　　29　　日
                      臺灣臺中地方法院豐原簡易庭
                                  法　官　段奇琬
以上正本係照原本作成。
如不服本判決，應於送達後20日內，向本院提出上訴狀並表明上
訴理由，如於本判決宣示後送達前提起上訴者，應於判決送達後
20日內補提上訴理由書（須附繕本）。如委任律師提起上訴者，
應一併繳納上訴審裁判費。
中　　華　　民　　國　　111 　年　　9 　　月　　29　　日
                                  書記官　王政偉